【裁判字號】    95,交聲,483
【裁判日期】    950823
【裁判案由】    聲明異議
【裁判全文】
臺灣高雄地方法院刑事裁定             95年度交聲字第483號
原處分機關  高雄市政府
異  議  人  甲○○
上列受處分人因聲明異議案件，對於高雄市政府95年3 月31日所
為之處分（原處分：高市府交裁字第32－B00000000 號），聲明
異議，本院裁定如下：
    主  文
異議駁回。
    理  由
一、本件異議意旨略以：異議人於民國（下同）95年3 月18日凌
    晨3 時51分許，駕駛車牌號碼0798－KR自用小客貨車，行經
    高雄市○○○路89號前，為高雄市政府警察局苓雅分局三多
    路派出所警員舉發「酒後駕車經現場測試達0.93MG/L」，除
    遭依道路交通管理處罰條例第35條第1 項第1 款裁處罰鍰新
    台幣（下同）49,500元外，並以異議人同時涉犯刑法第185
    條之3 公共危險罪，而移送臺灣高雄地方法院檢察署偵查，
    嗣檢察官偵訊後，為異議人緩起訴之處分，並責令異議人繳
    納3 萬元。參照行政罰法第26條規定及司法院大法官會議釋
    字第503 號解釋意旨，異議人既係以一行為同時觸犯刑事法
    律及違反行政法上義務，而受有刑事上責令繳納罰款及行政
    罰鍰，顯然有違反「一事不二罰」原則，為此依法提起異議
    ，請求撤銷原處分云云。
二、按汽車駕駛人，駕駛汽車經測試檢定酒精濃度超過標準規定
    者，處新臺幣 1萬5千元以上6萬元以下罰鍰，並當場移置保
    管其車輛及吊扣其駕駛執照 1年；因而肇事致人受傷者，並
    吊扣其駕駛執照 2年；致人重傷或死亡者，吊銷其駕駛執照
    ，並不得再考領。道路交通管理處罰條例第35條第1項第1款
    定有明文。
三、查異議人即受處分人甲○○於95年3 月18日凌晨3 時51分許
    ，駕駛車牌號碼0798－KR自用小客貨車，行經高雄市○○○
    路89號前，為高雄市政府警察局苓雅分局三多路派出所警員
    上前盤查並進行酒測，經檢測其酒精濃度達每公升0.93毫克
    ，遂對異議人舉發「酒後駕車經現場測試達0.93MG/L」，並
    以涉犯刑法第185 條之3 之公共危險罪嫌，移送台灣高雄地
    方法院檢察署偵查而受緩起訴處分等事實，此據異議人陳明
    在卷，並有高雄市政府警察局高市警交字第32－B00000000
    號舉發違反道路交通管理事件通知單及高雄市政府高市府交
    裁字第32－B00000000 號違反道路交通管理事件裁決書各乙
    份附卷可參。按行為人飲用酒類，其呼氣酒精濃度超過每公
    升0.55毫克之標準而達到不能安全駕駛之程度仍駕駛車輛者
    ，因其行為不法之狀態已達於應受刑罰制裁之程度，故依刑
    法第185 條之3 之規定，應另構成公共危險罪。至司法院大
    法官會議釋字第503 號解釋雖就一事不二罰原則為闡釋，惟
    亦指出處罰之性質與種類不同，必須採用不同之處罰方法或
    手段，以達行政目的所必要者，非不得重複處罰。茲查刑法
    第185 之3 條與道路交通管理處罰條例第35條第1 項第1款
    之規定，一為刑事處罰，一為行政裁罰，二者之內涵不同，
    所欲達到之目的亦不同，並無重複處罰之問題可言。本件異
    議人之酒精濃度達每公升0.93毫克，顯已超越0.55毫克之標
    準而達不能安全駕駛之程度而駕駛車輛，同時構成刑法第
    185 條之3 之公共危險罪及道路交通管理處罰條例第35條第
    1 項第1 款汽車駕駛人駕駛汽車經測試檢定酒精濃度超過規
    定標準之違規行為，而分別科以刑事處罰及行政裁罰，要無
    違反一事不二罰原則可言。另按一行為同時觸犯刑事法律及
    違反行政法上義務規定者，依刑事法律處罰之。但其行為應
    處以其他種類行政罰或得沒入之物而未經法院宣告沒收者，
    亦得裁處。前項行為如經不起訴處分或為無罪、免訴、不受
    理、不付審理之裁判確定者，得依違反行政法上義務規定裁
    處之，行政罰法第26條及第46條分別定有明文，而該法業於
    95年2 月5 日生效施行。本件異議人上開遭裁決罰鍰4 萬9
    千5 百元，並吊扣駕駛執照12個月等行政罰之酒駕行為係在
    行政罰法生效施行後，固應適用上開行政罰法之規定，惟異
    議人上揭於95年3 月18日酒醉駕車之同一事實，經員警以犯
    公共危險罪嫌移送臺灣高雄地方法院檢察署檢察官偵辦，然
    經該署檢察官以95年度偵字第10243 號為緩起訴處分確定在
    案，此有本院被告前案紀錄表、上開緩起訴處分書各1 份在
    卷可稽。則異議人上述酒後駕車違規之行為，並未據臺灣高
    雄地方法院檢察署檢察官起訴提起公訴而經法院判決有罪，
    即尚未經以刑事法律處罰，從而，自不得認異議人上揭酒後
    駕車，測定值每公升0.93毫克，即駕駛汽車酒精濃度超過法
    定0.55毫克以上之規定標準，應依行政罰法第26條第1 項前
    段規定，逕依刑事法律處罰之，而不再爰依上揭道路交通管
    理處罰條例等規定裁罰之。
四、綜上所述，異議人確有於上揭時地酒後駕車（酒精濃度超過
    規定標準每公升0.55毫克以上）之交通違規事實，而此違規
    行為既未受刑事法律處罰，原處分機關因而依道路交通管理
    處罰條例第35條第1 項第1 款，違反道路交通管理事件統一
    裁罰標準及處理細則第43條、第44條、第61條規定，裁處抗
    告人罰鍰新台幣4 萬9 千5 百元，並吊扣駕駛執照12個月，
    自無不當，異議人執上揭異議意旨聲明異議尚難認有理由，
    應予駁回。
二、據上論斷，應依道路交通案件處理法第19條，裁定如主文。
中    華    民    國    95    年    8     月    23    日
                    交通法庭    法  官  張世賢
以上正本證明與原本無異。
如不服本裁定應於送達後5日內向本院提出抗告狀。
中    華    民    國    95    年    8     月    23    日
                                書記官  簡鴻雅


司法院資訊處製作；財團法人民間司法改革基金會備份。
